【裁判字號】    97,訴,755
【裁判日期】    970411
【裁判案由】    毒品危害防制條例
【裁判全文】
臺灣高雄地方法院刑事判決               97年度訴字第755號
公  訴  人  臺灣高雄地方法院檢察署檢察官
被      告  乙○○
                    （現因另案於高雄第二監獄執行）
上列被告因違反毒品危害防制條例案件，經檢察官提起公訴（97
年度毒偵字第361 號），被告於本院準備程序中為有罪陳述，經
聽取當事人意見，合議庭裁定由受命法官依簡式審判程序獨任審
理，本院判決如下：
    主  文
乙○○施用第一級毒品，處有期徒刑捌月。扣案海洛因壹包（含
包裝袋，驗前淨重零點零貳貳公克，驗後淨重零點零壹貳公克）
，沒收銷燬之；扣案未使用注射針筒貳支，均沒收。
    事  實
一、乙○○前於民國94年間因施用毒品案件，經本院以95年度毒
    聲字第303 號裁定，送台灣高雄看守所觀察、勒戒後，因認
    無繼續施用毒品傾向，於95年6 月12日觀察、勒戒執行完畢
    釋放，為臺灣高雄地方法院檢察署於95年6 月24日以95年度
    毒偵緝字第258 號為不起訴處分。又於96年2 、3 月間，因
    施用第一級毒品案件，甫經本院以96年度訴字第1712號判決
    判處有期徒刑7 月確定，於97年3 月5 日入監執行尚未執行
    完畢（未構成累犯）。
二、詎乙○○仍未戒除毒癮，明知海洛因業經公告列為毒品危害
    防治條例第2 條第2 項第1 款第一級毒品，不得非法持有、
    施用，竟猶不知戒絕悔改，於上開觀察勒戒執行完畢釋放後
    之5 年內，基於施用第一級毒品海洛因之犯意，於96年11月
    20日18時許，在高雄縣美濃鎮○○路土地公廟旁，以針筒注
    射之方式，施用第一級毒品海洛因1 次。嗣於翌日（21日）
    14時50分許，在高雄縣美濃鎮○○街錄興里活動中心前，因
    搭乘已故友人林格輝所騎乘之機車形跡可疑為警攔檢，當場
    自乙○○右側褲袋扣得第一級毒品海洛因1 包（檢驗前淨重
    0.022 公克，檢驗後淨重0.012 公克），並自機車龍頭上查
    獲乙○○與林格輝甫為施用而共同出資購入供施用第一級毒
    品所用之注射針筒2 支，經徵得乙○○同意採集尿液送驗結
    果，確呈嗎啡及可待因陽性反應，始查悉上情。
三、案經高雄縣政府警察局旗山分局報請臺灣高雄地方法院檢察
    署檢察官偵查起訴。
    理  由
一、本件被告乙○○所犯毒品危害防制條例第10條第1 項施用第
    一級毒品罪，係死刑、無期徒刑、最輕本刑為3 年以上有期
    徒刑以外之罪，其於準備程序中就前揭被訴事實為有罪之陳
    述，經依法告知簡式審判程序之旨，並聽取公訴人及被告之
    意見後，本院認無不得或不宜改依簡式審判程序進行之情形
    ，爰依刑事訴訟法第273 條之1 第1 項規定，裁定本件由受
    命法官獨任進行簡式審判程序，合先敘明。
二、訊據被告對於上揭施用第一級毒品海洛因1 次之事實，於本
    院審理時坦承不諱（見本院卷第43、54頁），而被告於96年
    11月21日為警採集之尿液，經送請台灣檢驗科技股份有限公
    司，以酵素免疫分析法〈EIA 〉及氣相層析∕質譜儀法〈GC
    /MS 〉方法檢驗結果，呈海洛因毒品代謝後之可待因及嗎啡
    陽性反應，此有該公司96年12月3 日報告編號KH2007B00000
    00號濫用藥物尿液檢驗報告及高雄縣政府警察局旗山分局毒
    品危害防制條例案件嫌犯代號與真實姓名對照表各1 份附卷
    可稽（見本院卷第27、28頁、警卷第13頁）；此外並有高雄
    縣政府警察局旗山分局刑事案件扣押筆錄、扣押物品目錄表
    各1 份及查扣物品照片4 張附於警卷可資佐證（見警卷第4
    至7 頁、第9 、10頁），又扣案之疑似海洛因毒品白色塊狀
    物1 包，經送驗後，以氣相層析質譜儀法〈GC/MS 〉方法檢
    驗結果，確呈海洛因陽性反應（檢驗前淨重0.022 公克，驗
    後淨重0.012 公克），亦有高雄市立凱旋醫院濫用藥物成品
    檢驗鑑定書1 份在卷可稽（見本院卷第33頁），是該扣案之
    白色塊狀物1 包，係第一級毒品海洛因無訛。足徵被告前開
    施用第一級毒品海洛因1 次之自白核與事實相符，自可採為
    認定事實之證據。查被告既曾有如事實欄一所示之於觀察勒
    戒執行完畢後，5 年內再犯本件施用第一級毒品之罪，事證
    明確，從而，本件被告施用第一級毒品犯行，洵堪認定，自
    應依法論科。
三、按海洛因係屬毒品危害防制條例第2 條第2 項第1 款所稱之
    第一級毒品，依法不得非法持有、施用。被告竟持之以施用
    ，核被告所為係觸犯毒品危害防制條例第10條第1 項之施用
    第一級毒品之罪。其施用第一級海洛因毒品前後持有該毒品
    之低度行為，應為其施用之高度行為所吸收，不另論罪。爰
    審酌被告前因施用毒品經觀察勒戒程序，以及曾有如事實欄
    一所示因施用毒品案件經論罪科刑之前科，尚未執行完畢，
    此有臺灣高等法院被告前案紀錄表1 份附卷可按（見本院卷
    第7 頁至第12頁），雖不構成累犯，然被告因施用毒品案件
    甫經判處徒刑後，仍未能徹底戒絕吸毒惡習，再犯本件施用
    毒品之犯行，顯見戒毒之意志不堅，惟念其犯後坦承犯行，
    態度良好，且施用毒品乃屬自戕行為，尚未害及他人及犯罪
    動機、目的、手段等一切情狀，量處如主文所示之刑，以資
    懲儆。
四、末按查獲之第一級毒品，不問屬於犯人與否，沒收銷燬之，
    毒品危害防制條例第18條第1 項前段定有明文。查扣案之白
    色塊狀物1 包，經送請高雄市立凱旋醫院鑑驗結果，認該白
    色塊狀物1 包係第一級毒品海洛因，業據本院認定如前，至
    前開第一級毒品海洛因之包裝膠袋因包覆毒品，其上顯留有
    該毒品之殘渣，衡情自難與之剝離，亦應將之同視為第一級
    海洛因毒品整體之一部，均係違禁物，不論屬犯人所有與否
    ，爰併依上開規定宣告沒收銷燬之，至於送鑑耗損之部分，
    既已滅失，自無庸宣告沒收銷燬；另扣案之注射針筒2 支經
    本院送驗，以薄層色層分析法〈TLC 〉及氣體色層—質譜分
    析法〈GC/MS 〉方法檢驗結果，判定呈海洛因陰性反應，有
    高雄醫學大學附設中和紀念醫院97年2 月25日0000-000、00
    00-000號檢驗報告2 紙附卷可稽（見本院卷第23、24頁），
    其上既無海洛因之成分存在，自不能依毒品危害防制條例第
    18條第1 項前段之規定為諭知沒收銷燬，惟該注射針筒為係
    被告與已故林格輝合資購買共同所有、預備供施用第一級毒
    品海洛因所用之物，業據被告供明在卷（見本院卷第51頁，
    警卷第2 頁），並有上開刑事案件扣押筆錄、扣押物品目錄
    表各1 份及查扣物品照片4 張附於警卷可資佐證，爰依刑法
    第38條第1 項第2 款規定宣告沒收之，又被告陳稱就上開針
    筒為其與林格輝1 人1 支等語（見本院卷第51頁），衡情應
    係事後預備供施用第一級毒品海洛因時分配使用之託詞，因
    本案於尚未分配使用上開針筒施用毒品前，即遭警查獲，自
    不影響本院前開諭知沒收之認定，均附此敘明。
據上論斷，應依刑事訴訟法第273 條之1 第1 項、第284 條之1
、第299 條第1 項前段，毒品危害防制條例第10條第1 項、第18
條第1 項前段，刑法第11條、第38條第1 項第2 款，判決如主文
。
本案經檢察官甲○○到庭執行職務。
中    華    民    國    97    年    4     月    11    日
                  刑事第十七庭  法  官  林建鼎
以上正本證明與原本無異。
如不服本判決應於收受本判決後10日內向本院提出上訴書狀，並
應敘述具體理由，如未敘述上訴理由者，應於上訴期間屆滿後20
日內補提理由書狀於本院（均須按他造當事人之人數附繕本）「
切勿逕送上級法院」。
中    華    民    國    97    年    4     月    11    日
                                書記官  林秀敏
附錄論罪科刑法條：
毒品危害防制條例第十條
施用第一級毒品者，處 6 月以上 5 年以下有期徒刑。


司法院資訊處製作；財團法人民間司法改革基金會備份。
